臺灣高雄地方法院民事判決　　　　　　　　　　　　 九十三年度訴字第八七二號
 原　　　告　乙○○
 被　　　告　甲○○
右當事人間拆屋還地等事件，本院於民國九十三年十二月三十一日言詞辯論終結，判
決如下：
      主　　　文
被告應將坐落高雄縣大寮鄉○○○段三七○○之十七號面積七平方公尺、同段三七○
○之十二號面積二十九點四八平方公尺、內湖段七之七號面積二十一點四八平方公尺
土地上，如附圖斜線部分所示之二層樓鐵架鐵皮造屋及地上建物全部予以拆除，將土
地返還原告。
被告應自民國九十三年五月二十六日起至拆屋還地之日止，按月給付原告新台幣陸佰
捌拾壹元。
原告其餘之訴駁回。
訴訟費用由被告負擔十分之九，其餘由原告負擔。
本判決第一項於原告以新台幣壹拾柒萬元供擔保後，得為假執行。
      事實及理由
一、原告主張：其於民國九十三年三月一日向台糖公司買受取得高雄縣大寮鄉○○○
    段三七００之十二號、三七００之十七號、內湖段七之七號等三筆土地所有權，
    因被告無權占用如附圖所示斜線部分山子頂段三七００之十七號面積七平方公
    尺山子頂段三七００之一二號面積二九點四八平方公尺內湖段七之七號二一
    點四八平方公尺（第一層）之土地（下稱系爭土地），並在其上建有鐵架鐵皮造
    二層樓房屋，經原告於九十三年三月三日催告被告搬離，被告置之不理，原告本
    於民法第七百六十七條規定，自得請求被告拆除地上物，將土地返還原告；並請
    求自起訴狀繕本送達後至拆除之日止，按土地申報地價（原告雖狀載為申報地價
    ，惟實際以公告現值為計算基準）百分之十計算，即按月應給付原告新台幣（下
    同）四千四百七十四元相當於租金之不當得利。並聲明：(一)被告應將坐落高雄縣
    大寮鄉○○○段三七○○之十七號面積七平方公尺、同段三七○○之十二號面積
    二十九點四八平方公尺、內湖段七之七號面積二十一點四八平方公尺土地上，如
    附圖斜線部分所示之二層樓鐵架鐵皮造屋及地上建物全部予以拆除，將土地返還
    原告。(二)被告應自起訴繕本送達後至拆除地上物之日止，按月給付原告四千四百
    七十四元。(三)就第一項聲明部分，原告願供擔保請准宣告假執行。
二、被告則以：對於占用土地及土地上搭建有鐵架鐵皮造二層樓房屋之事實不爭執，
    其係向前手童憲龍以九十萬元代價購買系爭土地上之建物，當時已明知土地屬台
    糖公司所有之事實，因前手告知為廢棄鐵路所在，且有多人在土地上建屋，被告
    因而買受並在該處做生意，被告亦參與系爭土地之標售，惟因價格而未標得等語
    為抗辯。並聲明：原告之訴駁回。
三、原告主張其於九十三年三月一日買受取得高雄縣大寮鄉○○○段三七００之十二
    號、三七００之十七號、內湖段七之七號等三筆土地所有權，遭被告占用如附圖
    所示斜線部分山子頂段三七００之十七號面積七平方公尺山子頂段三七００
    之一二號面積二九點四八平方公尺內湖段七之七號二一點四八平方公尺（第一
    層）土地，並在其上建有鐵架鐵皮造二層樓房屋之事實，業據提出土地登記謄本
    、照片等為證，且為被告所不爭執，並經本院會同高雄縣大寮地政事務所派員勘
    驗製有複丈成果圖在卷可佐，自應認為真實。本件兩造爭執事項為：(一)被告占有
    系爭土地有無合法權源。(二)原告請求按申報地價（原告之計算式係依公告現值為
    計算基準）百分之十計算使用之不當得利，是否適當？本院判斷意見如下：
  (一)按所有人對於無權占有或侵奪其所有物者，得請求返還之，對於妨害其所有權者
    ，得請求除去之，民法第七百六十七條定有明文。被告對原告主張其係無正當權
    源之事實並未爭執，僅以其係於八十四年七月三十一日向訴外人童憲龍買受系爭
    土地上之鐵架鐵皮造二層樓地上物，買受時已明知土地為台糖公司所有，足認被
    告確無合法占用之權源而占有系爭土地；是原告主張被告無合法權源而占有系爭
    如附圖所示斜線部分山子頂段三七００之十七號面積七平方公尺山子頂段三
    七００之一二號面積二九點四八平方公尺內湖段七之七號二一點四八平方公尺
    等土地，並在土地上有二層鐵架鐵皮造房屋之事實，應可認係屬真實。又系爭二
    層鐵架鐵皮造房屋雖無門牌無法為所有權移轉登記，然被告既係自其前手童憲龍
    手中以九十萬元代價購買，並提出讓渡證書，應認被告就系爭房屋有事實上之處
    分權，原告對其訴請拆屋還地，並無不可。
  (二)又依不當得利之法則請求返還不當得利，以無法律上之原因而受利益，致他人受
    有損害為其要件，故其得請求返還之範圍，應以對方所受之利益為度，非以請求
    人所受損害若干為準，無權占有他人土地，可能獲得相當於租金之利益為社會通
    常之觀念（最高法院六十一年臺上字第一六九五號判例意旨參照）。而城市地方
    房屋之租金以不超過土地及建築物申報總價額年息百分之十為限；而基地租金之
    數額，除以基地申報地價為基礎外，尚須斟酌基地之位置，工、商業繁榮之程度
    ，承租人利用基地之經濟價值及所受利益等項，並與鄰地租金相比較，以為決定
    ，並非必達申報總地價年息百分之十最高額（最高法院六十八年臺上字第三０七
    一號判例意旨參照）。本件被告因使用系爭土地而受有相當於租金之不當得利應
    可認定，原告請求自起訴狀繕本送達翌日起算之相當於租金之不當得利，應屬有
    據，而系爭土地位於高雄縣大寮鄉最熱鬧之鳳仁路，附近商業繁榮，鄰近有加油
    站、主幼商場、黃昏市場等，生活機能甚為便利等情，業據本院履勘現場查明屬
    實，並有現場圖及本院九十三年六月二十一日現場勘驗筆錄附卷可參，則依系爭
    土地坐落位置、工商繁榮程度、交通狀況、使用人利用土地之經濟價值及所受利
    益等情狀，認以申報地價年息百分之十為計算基準為適當。
  (三)系爭山子頂段三七００之一七號土地九十三年一月之申報地價為一千四百四十元
    ，占用面積為七平方公尺，按年息百分之八計算結果每月為八十四元（元以下四
    捨五入）（計算式：1440×7×10%÷12=84）；山子頂段三七００之一二號土地
    九十三年一月申報地價為一千四百四十元，占用面積為二九點四八平方公尺，計
    算結果為每月三百五十四元（計算式：1440×29.48×10%÷12=354）；內湖段七
    之七號九十三年一月之申報地價為一千三百六十元，占用面積二一點四八平方公
    尺，計算結果為每月二百四十三元（計算式：1360×21.48×10%÷12=243）；三
    筆土地占用面積合計為每月六百八十一元，原告請求被告給付相當於租金之不當
    得利在此範圍內為有理由，逾此部分則無理由。
四、綜上所述，被告既無權占用原告所有如附圖所示斜線部分之土地，原告本於民法
    第七百六十七條、第一百七十九條規定，請求被告將如附圖所示斜線部分山子
    頂段三七００之十七號面積七平方公尺山子頂段三七００之一二號面積二九點
    四八平方公尺內湖段七之七號二一點四八平方公尺土地上全部地上物予以拆除
    ，將土地返還原告及自起訴狀繕本送達翌日之九十三年五月二十六日（起訴狀繕
    本於九十三年五月二十五日送達）起至清償日止，按月給付六百八十一元相當於
    租金之不當得利，為有理由，應予准許；原告逾此部分之請求則無理由，應予駁
    回。又原告聲明就第一項部分願供擔保請准宣告假執行，經核並無不合，爰酌定
    相當擔保金額准許之。
五、據上論結：本件原告之訴為一部有理由、一部無理由，依民事訴訟法第七十九條
    、第三百九十條第二項，判決如主文。
中　　　華　　　民　　　國　　九十四　　年　　　一　　　月　　 十四 　　日
                                　　　民事第一庭
                                      法　　　官　林玉心
右為正本係照原本作成。
如不服本判決，應於送達後廿日內，向本院提出上訴狀並表明上訴理由，如於本判決
宣示後送達前提起上訴者，應於判決送達後十日內補提上訴理由書（須附繕本）。
中　　　華　　　民　　　國　　九十四　　年　　　一　　　月　　 十四 　　日
                                      法院書記官  陳家宏
